臺灣高等法院刑事裁定
110年度毒抗字第730號
抗  告  人  
即  被  告  NGUYEN VAN HUNG（中文姓名：阮文宏）





上列抗告人即被告因違反毒品危害防制條例案件，不服臺灣桃園
地方法院110年度毒聲字第631號中華民國110年3月30日裁定（聲
請案號：臺灣桃園地方檢察署109年度聲觀字第827號、109年度
毒偵字第6654號），提起抗告，本院裁定如下：
    主  文
抗告駁回。
    理  由
一、原裁定意旨略以：抗告人即被告NGUYEN VAN HUNG（下稱被
    告）基於施用第二級毒品之犯意，於民國109年9月22日為警
    採尿初步檢驗起回溯120小時內之某時，在臺灣地區不詳地
    點，以不詳方式施用第二級毒品甲基安非他命1次之事實，
    有被告尿液經送檢驗後呈安非他命及甲基安非他命陽性反應
    之台灣檢驗科技股份有限公司濫用藥物檢驗報告等在卷可憑
    ，是被告有施用第二級毒品之犯行，且被告前未經觀察、勒
    戒之處遇，爰依檢察官之聲請，裁定被告應送勒戒處所觀察
    、勒戒，其期間不得逾2月等語。
二、抗告意旨略以：希望給予戒癮治療之機會云云。　
三、經查，上開被告施用第二級毒品甲基安非他命之事實，業經
    警將被告尿液送驗，呈安非他命類（安非他命、甲基安非他
    命）陽性反應，有台灣檢驗科技股份有限公司濫用藥物檢驗
    報告、新北市政府警察局受採集尿液檢體人姓名及檢體編號
    對照表附卷可參，應堪信實。又被告前未經觀察、勒戒之處
    遇，有本院被告前案紀錄表附卷可考，是原審依毒品危害防
    制條例（下稱毒品條例）第20條第1項（原裁定贅引同條第3
    項，應予刪除）、觀察勒戒處分執行條例第3條第1項規定，
    裁定被告應送勒戒處所觀察、勒戒，其期間不得逾2月，核
    其認事、用法於法並無不合。
四、抗告意旨固稱希望給予戒癮治療之機會云云。惟查：
　㈠按毒品條例所規定之觀察、勒戒處分，其立法意旨在幫助施
    用毒品者戒除毒癮，該處分之性質非為懲戒行為人，而係為
    消滅行為人再次施用毒品之危險性，目的在戒除行為人施用
    毒品之身癮及心癮；觀察、勒戒係導入一療程觀念，針對行
    為人將來之危險所為預防、矯治措施之保安處分，以達教化
    與治療之目的，可謂刑罰之補充制度，從而毒品條例本身所
    規定之觀察、勒戒及強制戒治等保安處分，雖兼具剝奪自由
    權利之性質，卻有刑罰不可替代之教化治療作用。是同條例
    規定之觀察、勒戒處分及附命完成戒癮治療之緩起訴處分，
    何者對於施用毒品者較為有利，端在何種程序可以幫助其戒
    除施用毒品之行為，尚非可由法院逕行認定附命完成戒癮治
    療之緩起訴處分對施用毒品者係較有利，如從治療效果之觀
    點而論，亦難謂附命完成戒癮治療之緩起訴處分必然較觀察
    、勒戒有利於行為人。
　㈡再檢察官適用刑事訴訟法第253條之1第1項及第253條之2對被
    告為緩起訴處分時，應「參酌刑法第57條所列事項及公共利
    益之維護」，並「認以緩起訴為適當」者，始得為之，可認
    檢察官應以向法院聲請觀察、勒戒為原則，於例外符合上揭
    緩起訴處分之要件時，始得另為附命完成戒癮治療之緩起訴
    處分。被告現另案在押，本件檢察官聲請書已載明「因戒癮
    治療程序無法在監所內為之，且被告為外籍移工，在本國境
    內無一定之住居所或設籍，考量其無長久居住之意，且可任
    意出境，實難認被告能如期完成長達1年6月之戒癮治療程序
    ，亦無予以從事戒癮治療之餘地」，難認其判斷有違法或裁
    量權濫用之情事，則法院原則上自應尊重檢察官職權之行使
    。準此，對於「初犯」施用毒品罪之被告，究應採行附命完
    成戒癮治療之緩起訴處分，抑或向法院聲請觀察、勒戒之處
    遇措施，要屬檢察官之裁量權，本件檢察官既聲請法院裁定
    觀察、勒戒，且無違法或裁量權濫用之情事，則法院僅得依
    法裁定被告送勒戒處所觀察、勒戒，以查其是否有施用毒品
    傾向，尚無自行以附命完成戒癮治療之緩起訴處分等其他方
    式替代之權。
五、綜上所述，原審依檢察官之聲請，裁定被告應送勒戒處所觀
    察、勒戒，核其認事、用法並無違誤，被告徒執前詞提起抗
    告，核無理由，應予駁回。
據上論斷，應依刑事訴訟法第412條，裁定如主文。
中　　華　　民　　國　　110 　年　　4 　　月　　30　　日
                  刑事第四庭    審判長法  官  陳筱珮
                                      法  官  林怡秀
                                      法  官  吳元曜
以上正本證明與原本無異。
不得再抗告。
                                      書記官  黃亮潔
中　　華　　民　　國　　11　　年　　4 　　月　　30　　日